臺北高等行政法院裁定
　　　　　　　　　　　　　　　　　　 95年度訴字第03921號
原　　　告　甲○○
被　　　告　財政部國有財產局台灣北區辦事處
代　表　人　乙○○處長）住同.
　　　　　　　　　　　　　送達.
訴訟代理人　龔維智律師
複 代理 人　李建民律師
上列當事人間因使用補償金事件，原告不服財政部中華民國95年
9 月13日台財訴字第09500338030 號（案號：第00000000號）訴
願決定，提起行政訴訟，本院裁定如下：
    主　文
原告之訴駁回。
訴訟費用由原告負擔。
    理　由
一、按原告之訴，有起訴不合程式或不備其他要件者，行政法院
    應以裁定駁回之，行政訴訟法第107條第1項第10款定有明文
    。次按行政訴訟法第4條第1項規定：人民因中央或地方機關
    之違法行政處分，認為損害其權利或法律上之利益，經依訴
    願法提起訴願而不服其決定者，得向高等行政法院提起撤銷
    訴訟。而此所謂行政處分，依訴願法第3條第1項規定係指中
    央或地方機關就公法上具體事件所為之決定或其他公權力措
    施而對外直接發生法律效果之單方行政行為而言。
二、本件原告於民國（下同）89年7 月間依國有財產法第52條之
    2 規定，申購坐落台北市○○路156 巷14號磚造一層半樓房
    及防火間格所使用之國有土地面積69平方公尺，經審核符合
    前揭規定，被告乃通知原告繳納5 年之使用補償金，即繳納
    自85年11月11日起至90年10月止之使用補償金新台幣（下同
    ）741,720 元，扣除88年6 月10繳納之30,816元後，仍應繳
    納711,534 元，並經原告於90年11月27日繳訖。嗣原告於95
    年5 月2 日申請退還原繳納使用補償金，經被告以95年5 月
    22日台財產北改字第0950018441號函復略以：「說明：1 、
    ．．．2 、查旨述國有土地其中面積56.16 平方公尺，前經
    原管機關台灣省政府財政廳於86年間向臺灣士林地方法院訴
    請台端給付自82年8 月13日起之不當得利使用補償金並經判
    決確定在案，台端業於88年5 月3 日洽臺灣省政府辦理82
    年8 月13日至88年3 月合計675, 099元之使用補償金分期付
    款事宜，累計已繳納326,629 元，扣除屬利息之37,930元後
    ，屬使用補償金首期及分期款合計為288, 699元，經核算其
    歸繳82年8 月13日至85年1 月19日止之使用補償金（其中頭
    期款271,899 元係歸繳82年8 月13日至84年11月26日止），
    此節前經本處以92年11月29日台財產北改字第0910040463號
    函答覆台端在案。另台端於88年6 月10日所繳係自88年4 月
    至88年6 月之後續定期使用補償金部分，併予說明。3 、另
    台端於89年7 月間依國有財產法第52條之2 規定，就地上太
    原路156 巷14號磚造一層半樓房及防火間格，使用旨述國有
    土地面積69平方公尺提出申購，經核計應繳納自85年11月起
    至90年10月止之使用補償金共計741,720 元，扣除前述88年
    6 月10日所繳納之30,816元，仍應繳納711,534 元，本處並
    無誤收或超收之情事。．．．」等語。原告不服，提起訴願
    ，經訴願不受理，遂向本院提起行政訴訟。
三、經查「．．．行政機關代表國庫出售或出租公有財產，並非
    行使公權力對外發生法律上效果之單方行政行為，即非行政
    處分，而屬私法上契約行為，當事人若對之爭執，自應循民
    事訴訟程序解決。行政法院58年判字第270 號判例及61年裁
    字第159 號判例意旨，均在說明行政機關代表國庫出售或出
    租公有財產所發生之爭議，應由普通法院審判，符合現行法
    律劃分審判之規定，無損於人民訴訟權之行使，與憲法並無
    抵觸。」業經司法院釋字第448 號解釋闡明有案。本件原告
    因申購國有土地，申請退還原繳納之使用補償金，與國產局
    有所爭執，核其性質乃屬私權事件，難謂其屬行政處分性質
    ，原告逕行對之提起訴願，程序即有未合。訴願決定以上開
    函非屬行政處分，不予受理，即無不合。原告提起行政訴訟
    ，顯非合法，應予駁回。
四、依行政訴訟法第107條第1項第10款、第104條、民事訴訟法
    第95條、第78條，裁定如主文。
中　　華　　民　　國　　96　　年　 　7　　月　  31 　 日
                  第二庭審判長法  官  徐瑞晃
                              法  官  蕭惠芳
                              法  官　畢乃俊
上為正本係照原本作成。
如不服本裁定，應於送達後10日內向本院提出抗告狀（須按他造
人數附繕本）。
中　　華　　民　　國　　96　　年　　 7　　月　　31　　日
                              書記官  簡信滇
